【裁判字號】    97,訴,159
【裁判日期】    970403
【裁判案由】    違反毒品危害防制條例
【裁判全文】
臺灣新竹地方法院刑事判決               97年度訴字第159號
公  訴  人  臺灣新竹地方法院檢察署檢察官
被      告  甲○○
                    現於臺灣新竹監獄新竹分監另案執行中
上列被告因違反毒品危害防制條例案件，經檢察官提起公訴（97
年度毒偵字第81、336號），本院依簡式審判程序判決如下：
   主  文
甲○○施用第一級毒品，累犯，處有期徒刑柒月；又施用第二級
毒品，累犯，處有期徒刑伍月；又施用第一級毒品，累犯，處有
期徒刑柒月，扣案之第一級毒品海洛因壹包（驗餘淨重零點壹零
參柒公克）沒收銷燬，海洛因包裝袋壹個、注射針筒壹支均沒收
；又施用第二級毒品，累犯，處有期徒刑伍月。應執行有期徒刑
壹年捌月，扣案之第一級毒品海洛因壹包（驗餘淨重零點壹零參
柒公克）沒收銷燬，海洛因包裝袋壹個、注射針筒壹支均沒收。
   事  實
一、甲○○曾於民國85年間因違反肅清煙毒條例、竊盜、麻醉藥
    品管理條例等案件，經本院分別判處有期徒刑4 年、6 月、
    5 月，並定應執行刑為有期徒刑4 年8 月，於89年8 月7日
    假釋出監，嗣經撤銷假釋，應執行殘刑3 年8 月又27日，於
    94 年10 月31日縮刑期滿執行完畢。
二、甲○○曾於89年間因違反毒品危害防制條例之施用第一級毒
    品案件，經本院以89年度毒聲字第2472號裁定送觀察、勒戒
    後，認有繼續施用毒品傾向，再經本院以90年度毒聲字第11
    32號裁定令入戒治處所施以強制戒治，嗣因執行成效良好而
    經本院以91年度毒聲字第343 號裁定停止戒治，迄於91年6
    月24日因保護管束期滿而執行完畢。又於強制戒治執完畢後
    5 年內之96年4 月11日，再因施用第一級毒品海洛因，經本
    院於96年12月7 日以96年度訴字第780 號判決判處有期徒7
    月，減為有期徒刑3 月又15日，現正執行中。
三、詎甲○○仍不知悔悟，復分別基於施用第一級毒品海洛因、
    第二級毒品安非他命之犯意，於96年12月5 日下午3 時許在
    新竹市新生醫院廁所內，暨於97年1 月8 日下午2 、3 時許
    在新竹市東門市場廁所內，以注射針筒注射之方式各施用第
    一級毒品海洛因1 次。另於96年12月2 、3 日間之某時與97
    年1 月7 日某時，在桃園縣中壢市友人住處，以將第二級毒
    品安非他命放在玻璃球內，其下以火燒烤再吸取煙霧之方式
    各施用第二級毒品安非他命1 次。嗣分別於96年12月5 日晚
    上8 時45分許在新竹市○○路85號、97年1 月8 日下午6 時
    10 分 許在新竹市○○路185 號前各為警查獲1 次，並於97
    年1 月8 日下午6 時10分許在甲○○身上扣得第一級毒品海
    洛因1 包（驗餘淨重0.1037公克）及其所有供施用第一級毒
    品海洛因所用之注射針筒1 支。
四、案經新竹市警察局第三分局報告暨新竹市警察局移送臺灣新
    竹地方法院檢察署檢察官偵查起訴。
    理  由
一、本件被告甲○○所犯施用第一級、第二級毒品罪，係非死刑
    、無期徒刑、最輕本刑為3 年以上有期徒刑之罪，被告於本
    院準備程序進行中，就被訴事實為有罪之陳述，經本院合議
    庭認合於刑事訴訟法第273 條之1 第1 項之規定，裁定進行
    簡式審判程序，合先敘明。
二、訊據被告甲○○對於事實三所載犯罪事實，於本院準備程序
    、審理中均供承不諱，而被告為警查獲所採集之尿液（代號
    分別為C-242 、F-002） ，經台灣尖端先進生技醫藥股份有
    限公司（下稱尖端公司）檢驗結果，均呈海洛因經人體代謝
    後之嗎啡陽性反應；安非他命、甲基安非他命陽性反應，此
    有新竹市警察局辦理煙毒、麻醉藥品案尿液送驗受檢人真實
    姓名代號對照表暨送驗登記簿、新竹市警察局刑警大隊偵三
    隊毒品案件尿液送驗受檢人真實姓名代號對照表、尖端公司
    96 年12 月12日、97年1 月21日之濫用藥物檢驗報告各1 份
    附卷可稽（見毒偵字第336 號偵查卷第9-10頁、毒偵字第81
    號偵查卷第34-35 頁），此外，並有第一級毒品海洛因1 包
    及被告所有供施用海洛因所用之注射針筒1 支扣案可資佐證
    ，而該包海洛因經送請行政院衛生署草屯療養院鑑定結果，
    確含有海洛因成份，此有行政院衛生署草屯療養院草療鑑字
    第0970001167號鑑定書附卷可憑（參本院卷第18頁）。是認
    被告上開自白內容應與事實相符，其施用第一級毒品海洛因
    、第二級毒品安非他命等犯行，均堪予認定。
三、按(一)施用第一、二級毒品為犯罪行為，毒品危害防制條例第
    10條定有處罰明文。故施用第一、二級毒品者，依前揭規定
    本應科以刑罰。惟基於刑事政策，對合於一定條件之施用者
    ，則依同條例第20條、第23條之規定，施以觀察、勒戒及強
    制戒治之保安處分。(二)毒品危害防制條例於民國92年7 月9
    日修正公布，自93年1 月9 日施行，其中第20條、第23條將
    施用毒品之刑事處遇程序，區分為「初犯」及「5 年內再犯
    」、「5 年後再犯」。依其立法理由之說明：「初犯」，經
    觀察、勒戒或強制戒治後，應為不起訴處分或不付審理之裁
    定；經觀察、勒戒或強制戒治執行完畢釋放後，「5 年內再
    犯」者，因其再犯率甚高，原實施之觀察、勒戒及強制戒治
    既已無法收其實效，爰依法追訴或裁定交付審理。至於經觀
    察、勒戒或強制戒治執行完畢釋放後，「5 年後再犯」者，
    前所實施之觀察、勒戒或強制戒治已足以遮斷其施用毒品之
    毒癮，為期自新及協助其斷除毒癮，仍適用「初犯」規定，
    先經觀察、勒戒或強制戒治之程序。從而依修正後之規定，
    僅限於「初犯」及「5 年後再犯」二種情形，始應先經觀察
    、勒戒或強制戒治程序。倘被告於5 年內已再犯，經依法追
    訴處罰，縱其第3 次（或第3 次以上）再度施用毒品之時間
    ，在初犯經觀察、勒戒或強制戒治執行完畢釋放5 年以後，
    已不合於「5 年後再犯」之規定，且因已於「5 年內再犯」
    ，顯見其再犯率甚高，原實施觀察、勒戒或強制戒治，已無
    法收其實效，即應依該條例第10條處罰（最高法院95年度第
    7 次刑事庭會議決議參照）。準此，茍被告其施用毒品之犯
    行，前經觀察、勒戒或強制戒治執行完畢後，5 年內曾因再
    施用毒品之行為，而經法院判處刑罰之處遇程序確定者，縱
    其係於觀察、勒戒或強制戒治執行完畢5 年後再為本案施用
    毒品，應認屬「再犯」之範疇，直接適用刑罰處遇之程序。
    經查，被告曾於89年間因違反毒品危害防制條例之施用第一
    級毒品案件，經本院以89年度毒聲字第2472號裁定送觀察、
    勒戒後，認有繼續施用毒品傾向，再經本院以90年度毒聲字
    第1132號裁定令入戒治處所施以強制戒治，嗣因執行成效良
    好而經本院以91年度毒聲字第343 號裁定停止戒治，迄於91
    年6 月24日因保護管束期滿而執行完畢。又於強制戒治執完
    畢後5 年內之96年4 月11日，再因施用第一級毒品海洛因，
    經本院於96年12月7 日以96年度訴字第780 號判決判處有期
    徒7 月，減為有期徒刑3 月又15日，現正執行中等情，有臺
    灣高等法院被告前案紀錄表及本院96年度訴字第780 號宣示
    判決筆錄在卷可按，被告既於91年6 月24日強制戒治執行完
    畢之5 年內於96年4 月11日再犯上開施用毒品犯行，是其於
    強制戒治執行完畢5 年後再犯本案施用第一、二級毒品犯行
    ，徵諸前開最高法院95年度第7 次刑事庭會議決議意旨，自
    應依法予以論罪科刑。
四、核被告所為，係2 次犯毒品危害防制條例第10條第1 項之施
    用第一級毒品罪、2 次犯同條例第10條第2 項之施用第二級
    毒品罪。其分別持有第一級毒品海洛因、第二級毒品安非他
    命之低度行為，各為其施用第一級毒品海洛因、第二級毒品
    安非他命之高度行為所吸收，皆不另論罪。被告所犯之2 次
    施用第一級毒品罪、2 次施用第二級毒品罪，犯意各別，行
    為互殊，且犯罪構成要件不同，應予分論併罰。又被告曾於
    85年間因違反肅清煙毒條例、竊盜、麻醉藥品管理條例等案
    件，經本院分別判處有期徒刑4 年、6 月、5 月，並定應執
    行刑為有期徒刑4 年8 月，嗣於89年8 月7 日假釋出監，嗣
    經撤假釋，應執行殘刑3 年8 月又27日，於94年10月31日縮
    刑期滿執行完畢，有臺灣高等法院被告前案紀錄表附卷可佐
    ，被告前受有期徒刑之執行完畢後，其於5 年以內故意再犯
    本件有期徒刑以上之4 罪，皆為累犯，應依刑法第47條第1
    項之規定，均加重其刑。爰審酌被告無視法令之禁止，前已
    因施用毒品案件，經裁定送觀察勒戒、強制戒治後，竟再度
    施用足以導致精神障礙及生命危險之成癮性毒品，顯無悔改
    之意，兼以施用毒品所生危害以自戕健康為主，及其犯後坦
    承犯行等一切情狀，量處如主文所示之刑，並定其應執行之
    刑，以示懲儆。
四、扣案之第一級毒品海洛因1 包（驗餘淨重0.1037公克）屬毒
    品危害防制條例第2 條第2 項所管制之毒品，應依毒品危害
    防制條例第18條第1 項前段宣告沒收銷燬。其餘扣案之注射
    針筒1 支及海洛因包裝袋1 個係被告所有供施用第一級毒品
    所用之物，業據被告供承在卷，應依刑法第38條第1 項第2
    款宣告沒收。
據上論斷，應依刑事訴訟法第273 條之1 第1 項、第299 條第1
項前段，毒品危害防制條例第10條第1 項、第2 項、第18條第1
項前段，刑法第11條、第47條第1 項、第51條第5 款、第38條第
1項 第2 款，判決如主文。
本案經檢察官王唯怡到庭執行職務。
中    華    民    國    97    年    4     月    3     日
                  刑事第三庭    法    官  賴淑敏
以上正本證明與原本無異。
如不服本判決應於收受本判決後10日內向本院提出上訴書狀，上
訴書狀應敘述具體理由。上訴書狀未敘述上訴理由者，應於上訴
期間屆滿後20日內補提理由書狀於本院 (均須按他造當事人之人
數附繕本 )「切勿逕送上級法院」。
中    華    民    國    97    年    4     月    3     日
                                書 記 官  劉亭筠
附錄法條：
毒品危害防制條例第10條
施用第一級毒品者，處 6 月以上 5 年以下有期徒刑。
施用第二級毒品者，處 3 年以下有期徒刑。


司法院資訊處製作；財團法人民間司法改革基金會備份。
